臺灣高等法院臺中分院民事判決　九十三年度上字第一七九號
　　　上　訴　人　丙○○
　　　訴訟代理人　乙○○
　　　被　上訴人　甲○○○
右當事人間清償借款事件，上訴人對於中華民國八十九年三月九日臺灣彰化地方法院
八十八年度重訴字第一四○號第一審判決提起上訴，本院於民國九十三年十二月八日
言詞辯論終結，茲判決如左：
      主      文
原判決命上訴人給付超過新台幣貳佰陸拾捌萬陸仟捌佰參拾參元，及自民國九十三年
六月二日起至清償日止，按年利率百分之五計算之利息部分，及該部分假執行之聲請
，暨訴訟費用（確定部分除外）之裁判，均廢棄。
右廢棄部分，被上訴人在第一審之訴及假執行之聲請，均駁回。
其餘上訴駁回。
第一、二審訴訟費用（確定部分除外）由上訴人負擔三分之二，餘由被上訴人負擔。
本判決上訴人以新台幣貳佰陸拾捌萬陸仟捌佰參拾參元預供擔保後，得免假執行。
      事實及理由
一、原審對上訴人未經合法送達，逕為一造辯論判決，訴訟程序有重大瑕疵，兩造於
    本院民國（下同）九十三年八月二日準備程序中均同意由本院審理（見本院卷九
    三、九四頁），依民事訴訟法第四百五十一條第二項規定，由本院自為判決，合
    先敘明。
二、被上訴人主張：上訴人分別於八十六年七月十二日、八十六年八月四日，向被上
    訴人借款新台幣（以下同）二百零六萬五千元、二十七萬九千六百元。八十六年
　　八月二十六日再向被上訴人借款兩筆，分別為二百六十四萬六千元、一百十萬元
　　，同日兩造協議上訴人將其所有坐落台北縣三重市○○○段長泰小段第八一之七
　　地號土地、應有部分六分之一，及其地上物建號二九九號即門牌號碼台北縣三重
　　市○○○路一一九號房屋、應有部分六分之一售予被上訴人，價金三百萬元，以
　　上各筆借款均未定清償期，扣除上開不動產價金三百萬元，及被上訴人收取之房
　　屋租金二萬四千一百六十七元後，上訴人總計尚欠被上訴人借款三百零六萬六千
　　四百三十三元等情，求為命：上訴人應給付被上訴人三百零六萬六千四百三十三
　　元，及自九十三年六月二日起至清償日止，按年利率百分之五計算利息之判決（
　　按被上訴人於原審請求上訴人給付五百六十二萬八千八百八十元本息，嗣於本院
　　減縮聲明為三百零六萬六千四百三十三元本息，該減縮聲明，依民事訴訟法第四
　　百四十六條第一項、第二百五十五條第一項第三款規定，毋需對造同意即可為之
　　）。
三、上訴人則以：被上訴人所執八十六年七月十二日之收據非上訴人所簽立，上訴人
    亦未收受二百零六萬五千元；八十六年八月四日之二十七萬九千六百元，係被上
    訴人與訴外人王效輿間之債權債務關係，與上訴人無關；八十六年八月二十六日
    之二百六十四萬六千元、一百十萬元，上訴人亦未曾收受等語，資為抗辯。
四、被上訴人主張上訴人先後於八十六年七月十二日、八月二十六日向被上訴人借款
    二百零六萬五千元，二百六十四萬六千元、一百萬元（被上訴人主張之一百十萬
    元其中之一百萬元）等情，提出收據、協議書、切結書、匯款單、存款存入憑條
    、支票影本為證（見原審卷五、七、八、一０四、一０七、一０八頁、本院卷五
　　十五頁），上訴人於九十三年八月二日本院準備程序期日自承借據、切結書上之
　　上訴人簽名為真正（見本院卷九五、九六頁），該八十六年七月十二日收據上「
　　丙○○」（見原審卷五頁）簽名，及收據「付款收據」（見本院卷五五頁）、簽
　　收支票四紙（見原審卷一○七頁、本院卷五八、五九頁）上「丙○○」之簽名等
　　字跡，運筆特性，與被上訴人於九十三年九月六日本院準備程序期日自認簽名為
　　真正之切結書、買賣協議書（見本院卷一三二、一三三頁、原審卷七、八頁），
　　上訴人於本院所提之委任訴訟代理人書狀署名「陳逸儒」（見本院卷一二五頁）
　　等筆跡，肉眼觀之，甚為相符，該八十六年七月十二日之收據，顯係上訴人所簽
　　立，上訴人於九十三年九月六日準備程序否認八十六年七月十二日收據簽名之真
　　正，不足採取。依八十六年七月十二日上訴人簽發之收據（見原審卷五頁、本院
　　卷四一頁），記載「丙○○向甲○○○暫借一百七十六萬五千元還王效輿先生收
　　‧‧‧另付現金三十萬元交丙○○」，上訴人並於同日簽立「收據（付款收據）
　　」（見本院卷五五頁），八十六年八月二十六日切結書載明「丙○○欠甲○○○
　　二百六十四萬六千元，丙○○用六分之一產權再度賣給陳桂子，價款三百萬元，
　　一百五十萬元整還帳款，另拿現金一百五十萬元正‧‧‧現付支票：親自支領屬
　　實」等語（見原審卷七頁、本院卷五三頁），且有上訴人簽收支票四紙共七十萬
　　元與現金三十萬元記載之字據（見原審卷一○七頁、本院卷五八、五九頁），自
　　堪認被上訴人主張上訴人先後向上訴人借款二百零六萬五千元，二百六十四萬六
　　千元、一百萬元（合計為五百七十一萬一千元）等事實為真實。
五、被上訴人主張上訴人於八十六年八月四日向其借款二十七萬九千六百元返還訴外
    人王效輿，並提出領據、存摺存款取款憑條為證（見本院卷四五、四六頁）。上
    訴人抗辯王效輿之債務與其無關等語。查，被上訴人所提出領據上固有王效輿八
    十六年八月三日簽收二十七萬三千九百六十元之記載，惟該紙領據係被上訴人所
　　簽立，且其中尚有「至於丙○○與王效輿先生有關債權債務則由伊等自行解決處
　　理之」之記載，則八十六年八月四日之存摺存款取款憑條，僅能證明被上訴人付
　　款與訴外人王效輿，然不能證明上訴人向被上訴人借款。又，被上訴人主張上訴
　　人於八十六年八月二十六日向其借款十萬元，固提出匯款傳票為證（見本院卷五
　　八頁），惟匯款傳票受款人係訴外人陳欣怡，尚難證明上訴人向被上訴人借款該
　　十萬元，則被上訴人主張上訴人於八十六年八月四日、八月二十六日向其借款二
　　十七萬三千九百六十元、十萬元，不足採取。
六、被上訴人主張兩造間於八十六年八月二十六日協議，由上訴人將其所有坐落於台
    北縣三重市○○○段長泰小段第八一之七地號土地、應有部分六分之一，及其地
    上物建號二九九即門牌號碼台北縣三重市○○○路一一九號房屋、應有部分六分
    之一售予被上訴人，價金三百萬元等情，有買賣協議書、切結書附卷可稽（見本
    院卷五三、五四頁），復為上訴人所不爭執，自堪信為真實。
七、綜上所述，上訴人向被上訴人借款五百七十一萬一千元，被上訴人主張扣除上開
　　不動產價金三百萬元，及被上訴人自願扣除之已收取之房屋租金二萬四千一百六
　　十七元（見本院卷三八、一六三頁），上訴人尚積欠被上訴人之借款金額為二百
　　六十八萬六千八百三十三元。從而，被上訴人依消費借貸之法律關係，請求上訴
　　人給付二百六十八萬六千八百三十三元，及自九十三年六月二日即上訴人收受原
　　審裁定翌日（見本院卷二三頁）起至清償日止，按年利率百分之五計算之利息，
　　為有理由，原判決就上開範圍命上訴人給付，並准供擔保為假執行之宣告，核無
　　不合，上訴人請求廢棄原判決，就上開部分核無理由，應予駁回。逾此部分（被
　　上訴人減縮部分除外），原判決准被上訴人請求，並准予假執行，即有未洽，上
　　訴意旨請求廢棄該部分，為有理由，應將原判決該部分廢棄，改判駁回被上訴人
　　在第一審之訴及假執行之聲請。上訴人陳明願供擔保聲請宣告免為假執行，核無
　　不合，爰酌定相當擔保金額准許之。本件事證已臻明確，兩造其餘攻擊防禦方法
　　及舉證，核與本件判決結果不生影響，無庸逐一論列，併此敘明。
據上論結：本件上訴為一部有理由、一部無理由，依民事訴訟法第四百五十條、第四
百四十九條第一項、第七十九條、第四百六十三條、第三百九十二條第二項，判決如
主文。
中　　　華　　　民　　　國　　九十三　　年　　 十二　　 月　　二十二　　日
~B1民事第六庭審判長法　官　吳火川
~B2　　　　　　　　法　官　陳繼先
~B3　　　　　　　　法　官　饒鴻鵬
右為正本係照原本作成。
上訴人得上訴。
被上訴人不得上訴。
如對本判決上訴，須於收受判決送達後二十日內向本院提出上訴書狀，其未表明上訴
理由者，應於提出上訴後二十日內向本院提出上訴理由書(須按他造人數附具繕本)。
上訴時應提出委任律師為訴訟代理人之委任狀。具有民事訴訟法第四百六十六條之一
第一項但書或第二項之情形為訴訟代理人者，另應附具律師及格證書及釋明委任人與
受任人有該條項所定關係之釋明文書影本。
~B　　　　　　　 　書記官　陳如慧
中　　　華　　　民　　　國　　九十三　　年　　 十二　　 月　　二十四　　日
                                                                        Ｈ
